臺灣高等法院臺南分院刑事判決　　　　　　　　九十三年度上易字第四四號　Ｃ
　　　上　訴　人
　　　即　被　告　甲　○　○
右上訴人因恐嚇取財等案件，不服臺灣臺南地方法院九十三年度易字第二四二號中華
民國九十三年八月六日第一審判決（起訴案號：臺灣臺南地方法院檢察署九十二年度
偵緝字第一０三二號），提起上訴，本院判決如左：
      主      文
上訴駁回。
      事      實
一、甲○○曾因侵占案件，經臺灣高等法院臺中分院以八十九年度上易字第一八三六
    號判處有期徒刑五月確定，於九十年五月十日易科罰金執行完畢，仍不知警惕。
    甲○○於九十一年七月底，在桃園市○○路一０八號六樓愛情海卡拉ＯＫ店擔任
    男公關期間，認識來店消費之乙○○，兩人進而發生性關係。於同年八月間，甲
    ○○即以投資為由陸續向乙○○借款合計約新臺幣（下同）一百萬元。茲因乙○
    ○借與甲○○之款項，甲○○均未清償，並揚言要將乙○○與其發生性關係一事
    告訴乙○○之先生，致乙○○不堪其擾。詎甲○○又於九十二年一月十二日十八
    時許，在桃園縣蘆竹鄉內壢某處打電話欲向乙○○借款六千元遭拒後，竟基於恐
    嚇取財之故意，向乙○○恫稱：「妳給我小心點，要截斷妳先生一隻腳、妳要準
    備多少錢妳跟我講，不然我亂去妳鄰居讓妳在鶯歌無法立足（臺語）」等語，致
    乙○○心生畏懼而報警處理。警員據報後，於同日二十時四十五分許，在臺北縣
    鶯歌鎮○○○路鶯歌高級職業學校附近之百樂生鮮超市前，查獲前來取款之甲○
    ○，甲○○始未得逞。
二、案經乙○○訴由臺北縣政府警察局三峽分局報請臺灣臺南地方法院檢察署檢察官
    偵查起訴。
      理      由
一、訊之上訴人即被告甲○○坦承於右時地，曾向告訴人乙○○借款，以及曾經對告
    訴人說過前開言語，但矢口否認有恐嚇犯行，辯稱：伊因向乙○○借不到款而說
    氣話云云。
二、經查右揭事實，業據被告甲○○於原審審理中坦承不諱，核與告訴人乙○○於警
    詢及原審指訴情節相符，且有被告打電話予告訴人之錄音帶一卷及其譯文一件在
    卷可資佐證，被告於原審所為自白核與事實相符，自可採信。本件事證明確，被
    告犯行已堪認定，自應依法論科。
三、按告訴人之告訴，係以使被告受刑事訴追為目的，是其陳述是否與事實相符，仍
    應調查其他證據以資審認，最高法院五十二年度台上字第一三００號判例可資參
    照。雖告訴人於原審另指訴：被告第二次借款開始就有說要對我先生不利，破壞
    我的名譽，讓我在鶯歌鎮無法立足云云（詳原審卷第三九、四十頁），然此為被
    告所否認。經查告訴人於警詢時，先是陳稱：我於九十一年七月底在桃園市○○
    路一０八號六樓與朋友一起唱歌喝酒，認識一名自稱「楊雲翔」之公關，因不勝
    酒力而與該名公關發生性關係，從那次以後我們彼此就有用電話聯絡，大約一個
    月後，他打電話給我說他要投資生意，叫我想辦法拿一些錢借他，我回答他我沒
    有錢可以借他，他於電話中要求我不管如何都要標會借給他。我在八月份因標不
    到會，就向親朋好友借了二十萬元給他，二十萬元給他後，他說不夠，又要我標
    會給他。期間他又打電話給我說錢不夠要我繼續借他錢，故我陸續借他多筆錢共
    二十五萬元。而他陸續又打電話跟我要錢，我又陸續借了多筆錢。我於九十一年
    九月十三日標到會當天，他打電話給我要我準備錢給他，他又說如果我不給他錢
    ，就要我好看，使我心生畏懼，把標到的錢拿了約十五萬元給他等語；隨後又稱
    ：被告一再向我借錢，我於九月底開始向他催討，他說十月份標到會後就會還我
    ，請我放心。而於十月十日他標會的日子，我打電話向他要錢，他就約我到臺北
    拿錢，但是仍然沒有拿到。之後他打電話給我說如果要拿到我借他的錢，就必須
    再借他，否則就別想拿回我借他的錢，所以我又陸續借他錢，到了十一月份，因
    為楊雲翔都沒有還我錢，我就問他究竟叫什麼名字，他告訴我他叫「吳嘉成」，
    我不相信。而於九十二年一月一日我才知道他真實姓名為甲○○，且期間他跟我
    借一百多萬元都沒有還我，我才知道受騙等語（詳九十二年一月十二日警詢筆錄
    ）。是告訴人於警詢中固亦曾表示被告有以恐嚇言詞致其心生畏懼而交付金錢，
    然對被告究係於何時開始以恐嚇言詞命其交付財物，核與其於原審供稱：被告自
    第二次借款開始即出言恐嚇，然其於警詢中卻稱伊陸續借了多筆錢給被告，於九
    十一年九月十三日標到會那天，被告始打電話告訴伊：「如果我不給他錢，就要
    我好看」，惟同日稍後之筆錄卻又稱：「他打電話跟我借錢指稱，若要拿到我所
    借他的錢，就必須再借他錢，否則我就別想拿到我所借他之錢」云云，前後供述
    不一。然告訴人所為指訴既有上開瑕疵可指，又無其他佐證可認被告確有為上開
    言詞，自難單憑告訴人之片面指訴，遽以認定被告此部分亦涉有恐嚇取財之犯行
    ，自不宜併予審究。
四、查被告甲○○利用乙○○與其有不正常之性關係恐怕丈夫知道之心理，竟於借款
    不遂時，起意恐嚇取財，向乙○○恫稱：「妳給我小心點，要截斷妳先生一隻腳
    、妳要準備多少錢妳跟我講，不然我亂去妳鄰居讓妳在鶯歌無法立足（臺語）」
    等語，致乙○○心生畏懼，核其所為，係犯刑法第三百四十六條第三項、第一項
    恐嚇取財未遂罪。被告已著手於上開犯罪行為之實行，因告訴人已報警查獲而不
    遂，應依刑法第二十六條前段規定減輕其刑。又被告有如事實欄所述之前案科刑
    及執行紀錄，有卷附臺灣高等法院被告全國前案紀錄表可按，其受有期徒刑之執
    行完畢，五年以內再犯有期徒刑以上之罪，為累犯，應依刑法累犯之規定加重其
    刑，並先加重後減輕之。
五、原審以被告甲○○罪證明確，因予適用刑法第三百四十六條第一項、第三項、第
    二十六條、第四十七條，罰金罰緩提高標準條例第一條前段規定，並審酌被告犯
    罪之動機、目的係為逞一己私慾，其先以投資借款，後則食髓知味，多次藉口向
    告訴人借款近百萬元，不僅分文未償還，甚至於借款遭拒後，即出言恐嚇告訴人
    ，對告訴人身心造成之危害可謂不輕，惡性重大，且至今仍未返還上開借款，及
    犯後坦承犯行等一切情狀，量處有期徒刑十月。本院經核原判決認事用法，並無
    不合，量刑亦稱允當。上訴意旨，空言否認犯行，並指摘原判決量刑過重，為無
    理由，應予駁回。
六、至於公訴意旨另以：甲○○基於意圖為自己不法所有之概括犯意，於九十一年八
    月起佯以「楊雲翔」名義，並以投資急需用錢為由，陸續向告訴人詐騙九十三萬
    八千五百元，因認被告另涉有刑法第三百三十九條第一項之詐欺取財罪嫌一節，
    經原審調查認定此部分雙方之爭執，應屬債務不履行之民事糾紛範圍，尚難證明
    被告自始即不欲還款，或有施用詐術，使告訴人陷於錯誤而貸予金錢之犯行，揆
    諸前開說明，即不能以詐欺罪相繩，依法為無罪諭知，未據檢察官上訴，已告確
    定，併此敘明。
據上論斷，應依刑事訴訟法第三百六十八條，判決如主文。
本案經檢察官蘇南桓到庭執行職務。
中    華    民    國      九十三      年      十      月      二十二    日
                                  臺灣高等法院臺南分院刑事第二庭
                                      審判長法官  葉    居    正
                                            法官  林    勝    木
                    法官  李    文    福
右正本證明與原本無異。
不得上訴。
                                      法院書記官  李    良    倩
中    華    民    國      九十三      年      十      月      二十二    日
附錄法條：
刑法第三百四十六條：
意圖為自己或第三人不法之所有，以恐嚇使人將本人或第三人之物交付者，處六月以
上五年以下有期徒刑，得併科一千元以下罰金。
以前項方法得財產上不法之利益，或使第三人得之者，亦同。
前二項之未遂犯罰之。
